最高法院刑事判決　　　　　　　　　　　　　　　八十七年度臺上字第三八六七號
　　上　訴　人　乙○○
　　　　　　　　甲○○
右上訴人等因違反懲治走私條例案件，不服臺灣高等法院中華民國八十七年四月二十
九日第二審更審判決（八十五年度上更(二)字第一一二一號，起訴案號：臺灣士林地方
法院檢察署八十二年度偵字第七四一一號），提起上訴，本院判決如左：
    主  文
原判決撤銷，發回臺灣高等法院。
    理  由
本件原判決認定：上訴人乙○○係臺北縣籍合信興三十一號漁船船主，上訴人甲○○
係該漁船船長，夥同同船船員羅文生、徐竹男、吳進生、潘漢文（均經第一審判處罪
刑確定）、李文獅（第一審通緝中），共同基於走私之犯意聯絡，於民國（下同）八
十二年七月十二日由甲○○與羅文生、徐竹男、吳進生、潘漢文、李文獅駕駛上開漁
船自臺北縣野柳漁港出港捕魚，未經主管機關之許可，於同月二十七日航行至東經一
百二十度、北緯二十五度三十分之大陸地區福建省牛山島約五‧七海浬附近海域，與
不詳船名之大陸漁船，以漁貨交換大陸冷媒九百七十箱（每箱三十瓶），其完稅價格
新臺幣（下同）六十五萬三千五百八十六元，並將之置藏該漁船暗倉內，再以漁貨覆
蓋其上以逃避檢查。嗣於同月三十一日，共同私運上開已逾公告數額十萬元之走私物
品進口返回臺北縣野柳漁港，經報關檢查未被查獲。乙○○旋提供張志銘（經第一審
判處罪刑確定）之電話予甲○○，甲○○乃通知知情之張志銘於同年八月四日中午十
二時三十分許，駕駛ＧＭ－九九二號大貨車至臺北縣野柳漁港合信興三十一號漁船停
靠之碼頭運送該批走私冷媒，於部分冷媒搬上大貨車，手運送但尚未啟動車輛之際
，為警當場查獲等情。因而撤銷第一審關於上訴人部分之判決，改判仍處上訴人等共
同私運管制物品進口逾公告數額罪刑，固非無見。
惟查原審依憑證人呂德文警員在第一審證稱：「經檢查放行後，船上漁貨即可卸貨」
，推論乙○○任令漁貨擱置於船上四天（八十二年七月三十一日返港，同年八月四日
才轉知甲○○有關張志銘之電話，再由林某雇張某前來運貨），處理漁貨之方式有違
常情，進而認定乙○○知情參與本案走私犯行，惟此項推論所憑之證人呂德文嗣於原
審證稱：「本件係鐵殼船，設有冷凍倉，進港後四、五天再卸貨是正常的」（原審上
更(二)卷第十六頁背面），另據證人即野柳漁市場拍賣場主任許順發供述：「漁船入港
後，都是等買主再卸貨，有時漁貨放七至十天」（原審上更(二)卷第九十三頁）等語，
原審對該兩證人有關漁貨處置時程之供述內容，未待明其取捨意見，徒以卸貨與入
港相差四天及乙○○曾提供張志銘之電話予甲○○，即推論乙○○與甲○○等有本案
走私之犯意聯絡，尚嫌速斷。又按船舶航行至大陸地區行為，倘係出於船長或機長或
其他運輸工具駕駛人自行決定者，處罰該自行決定航程之船長或機長或駕駛人，此見
臺灣地區與大陸地區人民關係條例第八十條第一項但書規定意旨即明。本件上訴人乙
○○未隨船航行，其與甲○○聲請於八十二年七月至九月間出海捕魚之漁場為新竹（
見第三審上訴理由狀附件四），對其所有合信興三十一號漁船航行至大陸地區是否知
情﹖有無另由船長或其他駕駛人自行決定改變航程之情形﹖攸關乙○○是否牽連觸犯
上開條例第八十條第一項之罪，案經發回，併應注意審究明確。上訴意旨執以指摘原
判決不當，非無理由，應認仍有撤銷發回更審之原因。
據上論結，應依刑事訴訟法第三百九十七條、第四百零一條，判決如主文。
中      華      民      國    八十七    年     十一     月     十九     日
                              最高法院刑事第三庭
                                  審判長法官  莊  來  成
                                        法官  呂  潮  澤
                                        法官  謝  俊  雄
                                        法官  白  文  漳
                                        法官  蘇  振  堂
      右正本證明與原本無異
                                              書  記  官
中      華      民      國    八十七    年     十一     月    二十四    日
